【裁判字號】    90,交自,9
【裁判日期】    900808
【裁判案由】    過失傷害
【裁判全文】
臺灣高雄地方法院刑事判決                              九十年度交自字第九號
    自  訴  人  戊○○
    自  訴  人  丁○○
    被      告  己○○
    被      告  乙○○
    輔  佐  人  甲○○
右列被告等因過失傷害案件，經自訴人提起自訴，丙○判決如左：
    主  文
乙○○因過失傷害人，處拘役伍拾日，如易科罰金以參佰元折算壹日。
己○○無罪。
    事  實
一、乙○○考領有合格重型機車駕駛執照，於民國八十九年十二月二十三日晚間七時
    許，騎乘車號ＧＱＳ－四六二號重型機車搭載己○○，沿高雄市小港區○○○路
    慢車道由南向北方向行駛，途經高雄航空站出口以北一百公尺處，本應注意車輛
    行駛時，駕駛人應注意車前狀況，並採取必要之安全措施，以避免危險之發生，
    且依當時之天候晴朗、夜間有照明光線、路面乾燥無缺陷、道路無障礙物、視距
    良好，依其智識、能力亦無不能注意之情事等情狀，竟疏未注意車前之人、車動
    態，適同向前方有戊○○因內急下車小解而將所騎乘之車號ＺＹＭ—四一五號輕
    型機車停放於禁止停車之前開道路上，及丁○○因下車等候戊○○而將所騎乘之
    車號ＸＶＯ—六八二號重型機車停放於禁止停車之前開道路上，乙○○見狀後因
    煞避不及，遂自後追撞車號ＺＹＭ—四一五號輕型機車，車號ＺＹＭ—四一五號
    輕型機車進而追撞停放在前之車號ＸＶＯ—六八二號重型機車，致站立於車旁之
    戊○○受有右下肢肌肉拉傷之傷害，丁○○受有左踝骨骨折之傷害。
二、案經自訴人戊○○、丁○○提起自訴。
    理  由
壹、有罪部分：
一、訊據被告乙○○對於八十九年十二月二十三日晚間七時許，騎乘車號ＧＱＳ—四
    六二號重型機車搭載己○○，沿高雄市小港區○○○路慢車道由南向北方向行駛
    ，途經高雄航空站出口以北一百公尺處，因閃避不及而追撞停放於路旁之車號Ｚ
    ＹＭ—四一五號輕型機車，車號ＺＹＭ—四一五號輕型機車並進而追撞停放在前
    之車號ＸＶＯ—六八二號重型機車，致站立於車旁之自訴人戊○○受有右下肢肌
    肉拉傷之傷害，自訴人丁○○受有左踝骨骨折之傷害之事實坦承不諱，核與同案
    被告己○○供述情節及證人即當日前往醫院處理之員警庚○○證述情節相符，足
    認被告乙○○之自白與事實相符，洵堪採為論罪科刑之依據。
二、又自訴人梁昭明、丁○○雖均指稱：當時並未將車輛停放於路旁，且被告乙○○
    所騎乘之機車係先撞及自訴人戊○○所騎乘之車號ＺＹＭ—四一五號輕型機車，
    再撞及自訴人丁○○所騎乘之車號ＸＶＯ—六八二號重型機車等語，惟此業為被
    告乙○○所否認，且證人庚○○亦到庭證稱：「（在八十九年十二月二十三日是
    否有在小港機場附近處理過交通事故？）有，我們是接到小港醫院急診處的電話
    ，說有民眾車禍的糾紛，到場後，戊○○、丁○○、己○○及王渙淳都有在場，
    戊○○當時有扣留王渙淳的行照、駕照及身分證，當時我有問他們車禍的原因，
    戊○○說他在機場的出口處，尿急下車，在樹叢裡上廁所，車子是停在路邊，王
    渙淳騎機車撞到戊○○的車子，戊○○的車子再壓到丁○○的車子，丁○○的腳
    就是這樣受傷的，當時丁○○的車子是靜止的，這都是戊○○當時所述，詢問丁○○也是一樣。」、「（當時你在詢問他們車禍情形時，自訴人有無提到是幾部
    機車撞到他們的？）一部，當時王渙淳有坦誠撞到戊○○的車子。」、「我們是
    先到醫院，經過自訴人的口述之後，我們有帶戊○○及王渙淳到現場去，之後又
    回到醫院，我們做初步的車禍現場紀錄，有跟他們說如果在協調上有問題的話，
    可以到派出所。」、「是，我們到現場時，戊○○還站在撞擊點說他在這邊尿尿
    ，被王渙淳撞到，我問丁○○為何從大昌路到這邊，他說是跟戊○○去佛堂拜拜
    。」、「（他有指出丁○○當時的位置嗎？）有，是一前一後，丁○○站在他自
    己機車的旁邊，靠近車道那邊，戊○○是站在丁○○及他機車的中間，是根據我
    們在現場詢問的結果。」等語（見丙○九十年七月三十一日審判筆錄），並有高
    雄市政府警察局小港分局受理各類案件紀錄表影本一紙在卷可參，足見自訴人戊○○、丁○○於事發當天警方詢問其車禍經過之說詞，與被告乙○○於丙○所述
    之肇事情節相符，益徵被告乙○○所述非虛。自訴人戊○○、丁○○於丙○中雖
    否認有向證人庚○○為上開表示，然以證人庚○○為當日前往處理車禍事故之警
    員，與自訴人戊○○、丁○○及被告乙○○、己○○間均不相識，證人庚○○實
    無故為有利被告乙○○、己○○證詞之理，是當日肇事之經過應以被告乙○○所
    述者為可採，先予敘明。
三、按駕駛人駕駛汽車應注意車前狀況，並隨時採取必要之安全措施，道路交通安全
    規則第九十四條第三項定有明文，此為一般駕駛人應注意並能注意之事項，本件
    被告乙○○既考領有重型機車駕駛執照，對此自難諉為不知。次查本件肇事地點
    為高雄市小港區○○○路南向北慢車道距高雄航空站出口以北一百公尺處，依當
    時天候晴朗、夜間有照明光線、路面乾燥無缺陷、道路無障礙物，視距良好，依
    其智識、能力亦無不能注意之情形，被告乙○○行經肇事路段，竟疏未注意車前
    狀況，並隨時採取必要之閃避、煞停等安全措施，自後追撞自訴人戊○○停放於
    該處之車號ＺＹＭ—四一五號輕型機車機車，車號ＺＹＭ—四一五號輕型機車並
    進而追撞車號ＸＶＯ—六八二號重型機車，其有過失，甚為明顯。而自訴人丁○○所受左踝骨骨折之傷害，乃係因被告乙○○所騎乘之車號ＧＱＳ－四六二號重
    型機車追撞車號ＺＹＭ—四一五號輕型機車，致車號ＺＹＭ—四一五號輕型機車
    再追撞車號ＸＶＯ—六八二號重型機車，因車號ＸＶＯ—六八二號重型機車壓住
    自訴人丁○○之腿部所致，是自訴人丁○○所受傷害與被告乙○○之過失行為間
    具有相當因果關係甚明；另自訴人戊○○所受右下肢肌肉拉傷之傷害，亦係因車
    號ＧＱＳ－四六二號重型機車追撞車號ＺＹＭ—四一五號輕型機車所致，故與被
    告乙○○之過失行為間，亦有相當因果關係無疑。事證明確，被告乙○○犯行，
    洵堪認定。
四、核被告乙○○所為，係犯刑法第二百八十四條第一項前段之過失傷害罪。又被告
    乙○○以一過失傷害行為，同時致自訴人戊○○、丁○○成傷，觸犯構成要件相
    同之罪，為想像競合犯，應從一過失傷害罪論處。爰審酌被告乙○○騎乘機車參
    與道路交通，竟疏未注意車前狀況，追撞自訴人戊○○、丁○○停放於路旁之機
    車，致自訴人戊○○、丁○○成傷，且尚未與自訴人戊○○、丁○○達成和解，
    賠償自訴人戊○○、丁○○之損失，惟念其犯後坦承犯行，態度尚佳，及自訴人
    戊○○所受之傷害僅為肌肉拉傷，傷勢尚輕等一切情狀，量處如主文所示之刑；
    又刑法第四十一條業於九十年一月十日修正，並於同年月十二日生效，按行為後
    法律有變更者，適用裁判時之法律，刑法第二條第一項前段定有明文；次按易服
    勞役及期間、數罪併罰之定執行刑、緩刑及易以訓誡、易科罰金各事項，均依新
    法，有最高法院二十四年七月總會決議(二)可資參照，參諸前揭法條規定及決議意
    旨，本件自應適用裁判時即修正後刑法第四十一條第一項之規定，諭知如易科罰
    金之折算標準。
貳、無罪部分：
一、自訴意旨略以：自訴人戊○○、丁○○於八十九年十二月二十三日晚間七時許，
    分別騎乘車號ＺＹＭ—四一五號輕型機車、車號ＸＶＯ—六八二號重型機車，自
    高雄市小港區往市區行駛，行經高雄航空站出口以北一百公尺處，因自訴人戊○○尿急減速欲暫停，被告己○○所乘坐之車號ＧＱＳ－四六二號重型機車竟自後
    追撞自訴人戊○○左側，進而追撞及前方由自訴人丁○○騎乘之車號ＸＶＯ—六
    八二號重型機車，致自訴人丁○○受有左踝骨骨折之傷害，自訴人戊○○受有右
    下肢肌肉拉傷之傷害，因認被告己○○亦涉有刑法第二百八十四條第一項前段之
    過失傷害罪嫌。
二、按犯罪事實應依證據認定，無證據不得推定其犯罪事實，刑事訴訟法第一百五十
    四條定有明文。訊據被告己○○堅詞否認有何自訴人戊○○、丁○○所指之犯行
    ，辯稱：當天騎車的是乙○○並不是伊等語。
三、經查，於八十九年十二月二十三日晚間七時許，確係被告乙○○騎乘車號ＧＱＳ
    —四六二號重型機車搭載被告己○○，沿高雄市小港區○○○路慢車道由南向北
    方向行駛，途經高雄航空站出口以北一百公尺處，因煞避不及，自後追撞車號Ｚ
    ＹＭ—四一五號輕型機車，車號ＺＹＭ—四一五號輕型機車進而追撞停放在前之
    車號ＸＶＯ—六八二號重型機車，因而致站立於車旁之自訴人戊○○受有右下肢
    肌肉拉傷之傷害，及自訴人丁○○受有左踝骨骨折之傷害等情，業經被告乙○○
    供承在卷，核與被告己○○所辯相符，且證人庚○○亦證稱：當天前往小港醫院
    處理本件車禍事故時，被告乙○○即表示機車係由其所騎乘等語，足見被告己○○辯稱當天並非由其駕駛車號ＧＱＳ—四六二號重型機車一情為可採。從而，八
    十九年十二月二十三日騎乘機車肇事之騎士既係被告乙○○，則被告己○○顯非
    本件過失傷害犯行之行為人甚明，自難僅因其受受被告乙○○搭載一情，即令其
    共負過失傷害之責。此外，丙○復查無其他積極證據，足認被告己○○有何自訴
    人所指之犯行，不能證明被告犯罪，依法應為無罪之諭知。
據上論斷，應依刑事訴訟法第三百四十三條、第二百九十九條第一項前段、第三百零
一條，刑法第二條第一項前段、第二百八十四條第一項前段、第五十五條、修正後第
四十一條第一項，罰金罰鍰提高標準條例第一條前段、第二條，判決如主文。
中      華      民      國    九十      年      八      月      八      日
                                  臺灣高雄地方法院刑事交通法庭
                                      法  官   曾  淑  娟
右正本證明與原本無異。
如不服本判決，應於判決送達後十日內，向丙○提出上訴狀。
                                      書記官   陳  恩  如
中      華      民      國    九十      年      八      月      九      日
附錄本判決論罪之法條：
中華民國刑法第二百八十四條第一項前段：
因過失傷害人者，處六月以下有期徒刑、拘役或五百元以下罰金。


司法院資訊處製作；財團法人民間司法改革基金會備份。
